【裁判字號】    98,訴,2306
【裁判日期】    981203
【裁判案由】    返還投資本金款
【裁判全文】
臺灣臺中地方法院民事判決  98年度訴字第2306號
原      告    甲○○
被      告    丙○○
兼訴訟代理人  乙○○
上當事人間返還投資本金款事件，本院於民國98年11月19日言詞
辯論終結，判決如下：
    主    文
原告之訴及假執行之聲請均駁回。
訴訟費用新台幣貳萬貳仟伍佰捌拾貳元由原告負擔。
    事實及理由
一、原告主張：兩造與訴外人楊清傳於民國93年2月5日共同出資
    向訴外人台中商業銀行購買台中商業銀行對於訴外人易順鴻
    建設股份有限公司之債權，並受讓台中商業銀行原設定之第
    一順位最高限額抵押權。上開投資案件，原告與被告乙○○
    共同出資新台幣（下同）500萬元（各出資250萬元）。上開
    投資案件嗣經法院拍賣，原告原應可分得2,453,769元，因
    原告之前有向被告丙○○借款281,000元，經扣除後，被告
    應給付原告2,172,769元，然被告並未給付予原告。台中市
    西屯區○○路272號房屋及土地（下稱系爭房地）係被告丙
    ○○經由法院拍賣標得，被告丙○○以500萬元出售予原告
    及被告乙○○，因上開之投資案，被告並未返還投資款，故
    被告丙○○即將原告上開投資款250萬元作為購買系爭房地
    之買賣價金，故系爭房地雖登記在被告乙○○一人名下，實
    係原告與被告乙○○所共有，應有部分各二分之一。詎被告
    乙○○於98年6月10日將系爭房地以900萬元出售予訴外人蔡
    玉峰，將買賣價金全部拿走，並未給付原告所投資之上開金
    額，造成原告之損失，爰依民法第179條不當得利，及民法
    第184條、185條侵權行為之規定，請求被告給付2,172,769
    元。並聲明：(一)被告應給付原告2,172,769元，及自97年6月
    10日起至清償日止按年息5%計算之利息。(二)願供擔保請准宣
    告假執行。(三)訴訟費用由被告負擔。
二、被告則以：原告僅出資100萬元，其何時出資250萬元原告應
    舉證證明。又本件原告請求之損害，已經臺灣高等法院台中
    分院以98年度上易字第148號判決駁回原告之訴訟。聲明：
    (一)原告之訴及假執行之聲請均駁回。(二)訴訟費用由原告負擔
    。(三)如受不利判決，願供擔保免為假執行。
三、本院判斷：
（一）查臺灣高等法院台中分院98年度上易字第148號案件，原
      告係依據離婚協議書之法律關係請求債務不履行之損害賠
      償訴訟，有上開民事判決附卷可憑。而本件原告係依據民
      法第179條、第184條、185條之規定請求不當得利及損害
      賠償，業據原告於起訴狀及本院審理時陳明在卷，是本件
      與臺灣高等法院台中分院98年度上易字第148號案件並非
      同一案件，原告自得提起本件訴訟，先為敘明。
（二）本件應審究者厥為原告得否依據不當得利或侵權行為之法
      律關係請求返還投資金額2,172,769元？
    (一)依卷附兩造不爭執之95年8月1日之買賣證明書上記載：「
      茲因乙○○與甲○○各支付總價款二分之一價金，以新台
      幣伍佰萬元整，向出賣人丙○○購買台中市○○區○○路
      272號房屋一棟及土地三筆坐落西屯區○○段328-11、328
      -12、328-7地號。權利範圍：全部，但因本案標的所有謄
      本皆登記為贈與，而本案實際為買賣交易，所以為免於爾
      後法律問題，特簽此份買賣證明，並已全數付清新台幣伍
      佰萬元整。恐口說無憑特立此據。」足見原告主張系爭房
      地係原告與被告乙○○共同出資500萬元向被告丙○○購
      買一節，尚堪採信。
    (二)惟原告與被告乙○○之後於95年8月17日簽訂離婚協議書
      ，其上記載：「雙方茲因個性不合，無法偕老，今經雙方
      慎重考慮同意離婚，嗣後男婚女嫁互不相干，約定離婚條
      件如下：壹、雙方於離婚生效日後，婚姻關係終止。貳、
      車牌號碼7V-9251自小客車歸甲方（指被告乙○○）所有
      。參、甲方同意將對第三人廖宜通之本票債權新台幣壹佰
      萬元讓與乙方（指原告）。肆、乙方於簽訂本離婚協議書
      之日起五年內給付甲方新台幣肆佰萬元。甲方於乙方給付
      前揭新台幣肆佰萬元之同時，應配合將甲方於簽訂本離婚
      協議書時名下所有之不動產移轉過戶予乙方所有。...」
      ，有離婚協議書附卷可憑。依上開離婚協議書簽訂之時間
      ，及離婚協議書之內容，顯見離婚協議書係原告與被告乙
      ○○就兩人離婚有關兩造財產如何分配之約定。而系爭房
      地於簽訂離婚協議書時，登記在被告乙○○名下，為兩造
      所不爭執，則系爭房地縱實際上原為原告與被告乙○○所
      共有，然依離婚協議書第肆條之約定，原告與被告乙○○
      於簽訂離婚協議書之日起，已約定系爭房地為被告乙○○
      所有，僅被告乙○○於原告給付400萬完之同時，有將系
      爭房地所有權移轉登記予原告之義務而已。
    (三)按無法律上之原因而受利益，致他人受損害者，應返還其
      利益。因故意或過失，不法侵害他人之權利者，負損害賠
      償責任。數人共同不法侵害他人之權利者，連帶負損害賠
      償責任。民法民法第179條、第184條第1項、第185條第1
      項分別定有明文。系爭房地登記在被告乙○○名下，其所
      有權人為被告乙○○，已如上述，則被告乙○○基於所有
      權人之地位，將系爭房地出售他人取得買賣價金，並非無
      法律上之原因，亦無不法侵害原告之所有權之情事，而被
      告丙○○並非出售系爭房地之人，故原告依據上開法條之
      規定，請求被告返還不當得利或損害賠償，自屬無據。至
      於被告乙○○依離婚協議書之約定於原告給付400萬元之
      同時，雖負有將系爭房地移轉登記予原告之義務，其是否
      有違約而應負債務不履行責任，則非本件審理之範圍，附
      此敘明。
（三）綜上，原告依據不當得利及侵權行為之法律關係，請求被
      告給付2,172,769元，及自97年6月10日起至清償日止按年
      息5%計算之利息，為無理由，應予駁回。原告之訴既經駁
      回，其假執行之聲請及失所附麗，應併予駁回。
四、本件事證已臻明確，兩造其餘陳述及主張，核與本件判決結
    果無影響，爰不一一論述，附此敘明。
五、訴訟費用負擔之依據：民事訴訟法第78條。
中    華    民    國    98    年    12    月     3    日
                  民事第三庭    法  官  謝慧敏
正本係照原本作成。
如對本判決上訴，須於判決送達後20日內向本院提出上訴狀。
中    華    民    國    98    年    12    月     3    日
                                書記官  王志


司法院資訊處製作；財團法人民間司法改革基金會備份。
